【裁判字號】    89,訴,102
【裁判日期】    890719
【裁判案由】    妨害自由
【裁判全文】
台灣苗栗地方法院刑事判決                          八十九年度訴字第一二號
    公  訴  人  臺灣苗栗地方法院檢察署檢察官
    被      告  丙○○
右列被告因妨害自由案件，經檢察官提起公訴（八十八年度偵字第三六００號），本
院判決如左：
    主  文
丙○○幫助以非法方法，剝奪人之行動自由，處罰金貳仟元，如易服勞役，以參佰元
折算壹日。
    事  實
己○○（業經本院判處拘役五十日）因其之姑丈沈義海與庚○○之友人吳兆琳間，有
債務糾紛，於八十八年七月八日下午五時許，庚○○因案至臺灣板橋地方法院檢察署
開庭後，己○○即基於妨害自由之犯意，向庚○○恫稱「若找不到吳兆琳，你也別想
回家」等語，致庚○○心生畏懼，並脅迫劉福壹前往台北縣五股鄉○○路五一八號之
一甲○○居處，剝奪庚○○之行動自由，逼問吳兆琳之去向。而甲○○、戊○○、丁○○、乙○○（以上四人業經本院分別判處罰金三千及二千元）及丙○○等人則以幫
助之意思，在場輪流看守庚○○。至同月九日清晨，己○○即脅迫庚○○帶同其與甲○○、戊○○、丁○○、乙○○及丙○○等人，分乘兩輛車，至苗栗縣苑裡鎮苑坑里
五鄰四十七之三號吳兆琳住處，並於同日上午八時四十分許抵達該處，己○○即毆打
吳兆琳（未成傷並未提出告訴），替沈義海向吳兆琳逼債。嗣經吳兆琳報警當場查獲
己○○、甲○○、戊○○、丁○○、乙○○及丙○○等人。案經庚○○訴由苗栗縣警
察局通霄分局報請台灣苗栗地方法院檢察署檢察官偵查起訴。
    理  由
一、訊據被告丙○○矢口否認有右揭犯行，辯稱：伊雖於右揭時間有到五股鄉，但在
    車上休息，並未在場輪流看守庚○○，伊雖一同前往苑裡吳兆琳之住處，但伊並
    不知己○○係去討債云云。
二、經查：右揭事實，業據告訴人庚○○在警訊中指訴綦詳，核與證人吳兆琳於警訊
    時證述之情節相符，另被告丙○○亦不否認告訴人留在台北縣五股鄉○○路五一
    八號之一甲○○居處時，其至上址，並隨同告訴人至苑裡吳兆琳住處。而告訴人
    畏懼被告己○○向其詢問吳兆琳去處，避之唯恐不及，衡情應無自行配合，徹夜
    等待，並遠自台北帶被告丙○○及己○○、甲○○、戊○○、丁○○、乙○○等
    人南下而開庭後漏液未歸卻未告訴其家人下落之理。另被告丙○○及甲○○、戊○○、丁○○及乙○○等人，若無幫助被告己○○之意，何勞遠道南下，並同至
    吳兆琳住處，在旁助勢之理，足見被告丙○○及己○○、甲○○、戊○○、丁○○及乙○○確有脅迫告訴人之事，其等上開所辯無非係事後卸責飾詞，均無可採
    ，是被告丙○○之犯行洵堪認定。
三、核被告丙○○所為，係犯刑法第三百零五條、第三十條第一項之幫助恐嚇危害安
    全罪，及刑法第三百零二條第一項、第三十條第一項之幫助以非法方法剝奪人之
    行動自由罪。被告丙○○所犯上開二罪間，有方法結果之牽連關係，為牽連犯，
    應從一重之刑法第三百零二條第一項、第三十條第一項之幫助以非法方法剝奪人
    之行動自由罪處斷。被告丙○○，係幫助他人犯罪，應依刑法第三十條第二項之
    規定減輕其刑。爰審酌被告丙○○之素行、犯罪之動機、目的、手段，所生之危
    害及犯後態度等一切情狀，量處如主文所示之刑，並諭知易服勞役之折算標準，
    以資懲儆。
四、公訴意旨另以：被告丙○○、己○○、甲○○、戊○○、丁○○及乙○○於前揭
    甲○○居處，為逼問吳兆琳之去向，乃毆打告訴人庚○○，致庚○○身體受有頭
    部鈍傷併後枕部疼痛、右上肢鈍挫傷、左上肢鈍挫傷及右膝鈍挫傷等傷害，因認
    被告丙○○及己○○、甲○○、戊○○、丁○○、乙○○涉有刑法第二百七十七
    條之傷害罪嫌云云。然此部分，依刑法第二百八十七條前段規定係屬告訴乃論之
    罪，而告訴人僅就被告丙○○、己○○、甲○○、戊○○、丁○○及乙○○妨害
    自由部分提起告訴，並未就傷害部分提起告訴，本應就此部分為不受理之諭知，
    惟公訴人認此部分之犯行，與前揭已起訴成罪部分有方法結果之牽連犯關係，屬
    裁判上一罪，爰不另為無罪之諭知。
據上論斷，應依刑事訴訟法第二百九十九條第一項前段，刑法第三十條、第三百零五
條、第三百零二條第一項、第五十五條、第四十二條第二項，罰金罰鍰提高標準條例
第一條前段、第二條，判決如主文。
本案經檢察官林邦樑到庭執行職務。
中      華      民      國      八十九      年      七      月    十九  日
                                      台灣苗栗地方法院刑事庭
                                          法  官  巫   政   松
右正本證明與原本無異。
如不服本判決，應於判決送達後十日內，向本院提出上訴狀。
                                          書記官  陳   爵   星
 中     華      民      國       八十九     年        七     月   十九 日
 附錄法條：
刑法第三百零五條：以加害生命、身體、自由、名譽、財產之事，恐嚇他人致生危害於
安全者，處二年以下有期徒刑、拘役或三百元以下罰金。
刑法第三百零二條第一項：私行拘禁或以其他非法方法，剝奪人之行動自由者，處五年
以下有期徒刑、拘役或三百元以下罰金。


司法院資訊處製作；財團法人民間司法改革基金會備份。
